【裁判字號】    89,簡上,10
【裁判日期】    900516
【裁判案由】    拆屋還地
【裁判全文】
臺灣嘉義地方法院民事判決  八十九年度簡上字第一○號
    上  訴  人  甲○○
    訴訟代理人  蔡碧仲律師
                汪玉蓮律師
                吳碧娟律師
    被  上訴人  丙○○
                乙○○
    右二人共同
    訴訟代理人  劉榮村律師
    複  代理人  劉意律師
右當事人間請求拆屋還地事件，上訴人對於中華民國八十八年十一月十七日本院嘉義
簡易庭八十八年度嘉簡字第八六九號第一審判決提起上訴，本院判決如左：
    主      文
上訴駁回。
原判決主文第一項上訴人應將坐落嘉義市○○段第肆拾肆之陸拾柒地號土地上附圖（
原審判決）所示Ａ部分面積八平方公尺之磚木造房屋拆除，應更正為如鑑定圖所示「
Ｅ─Ｆ─８─７─Ｅ」連線範圍面積六‧○五平方公尺拆除，並將該部分土地返還被
上訴人。
第二審訴訟費用由上訴人負擔。
    事      實
甲、上訴人方面：
  一、聲明：原判決對於上訴人不利部分廢棄；右廢棄部分被上訴人在原審之訴及假
      執行之聲請均駁回；第一、二審之訴訟費用均由被上訴人負擔。
  二、陳述：除與原審判決書所載者相同茲予引用外，補稱：
      本件上訴人之土地被被上訴之土地所包圍，系爭土地屢經鑑界實地使用界線
        與地圖有出入，上訴人並已提起確認經界之訴，請鈞院准予暫時停止訴訟，
        待經界之訴判決後，再進行訴訟。
      土地測量局所繪之鑑定圖認為上訴人逾越使用面積為六‧○五平方公尺，固
        非無見，惟鑑定圖繪之地籍界線明顯西移與地籍不符，應予更正，以使與地
        籍圖完全相符，並防止日後紛爭。
  三、證據：援用原審之立證方法，另補提嘉義市政府函影本一件為證，及聲請勘驗
      現場，並囑託內政部土地測量局重新測量系爭土地，並調取鑑測原圖。
乙、被上訴人方面：
  一、聲明：駁回上訴。
  二、陳述：除與原審判決書所載者相同茲予引用外，補稱：
      被上訴人於原審起訴請求將占有被上訴人土地之建築物拆除，現經上訴人請求
      送請內政部土地測量局鑑定，發現上訴人所建房屋所佔面積為六‧○五平方公
      尺，較原審囑託嘉義市地政事務所複丈結果八平方公尺為少，請求命上訴人應
      將佔用之六‧○五平方公尺之磚木造房屋拆除，將土地返還被上訴人。
  三、證據：援用原審之立證方法。
    理  由
一、本件被上訴人主張坐落嘉義市○○段第四四之六七號建地係其共有（二人各二分
    之一），相鄰即上訴人所有之同段第四七之一五六號建地，詎上訴人該地上之房
    屋侵佔伊土地，爰請求上訴人拆屋還地。
二、上訴人則辯稱：其先向國有財產局買地，被上訴人嗣後再買得其土地後面土地，
    八十七年十一月被上訴人向地政所申請鑑界，結果其所有土地東西向長度竟然相
    同，明顯與地籍圖不符，且應先測出上訴人土地七平方公尺面積足後，如再有
    侵佔被上訴人土地，其才願返還，惟本件只測被上訴人土地，並未測其土地面積
    是否足，且測量圖係以被上訴人水泥圍牆為界，但該圍牆為界址顯有錯誤，即
    比地籍圖依比例尺量，東邊長度少六十七公分，因此本件測量圖即有錯誤，故應
    先測量出伊土地面積足後，再測有無佔到被上訴人土地才較公平，且本件上訴
    人之土地被被上訴之土地所包圍，系爭土地屢經鑑界實地使用界線與地圖有出入
    ，上訴人並已提起確認經界之訴，請鈞院准予暫時停止訴訟，待經界之訴判決後
    ，再進行訴訟；又內政部土地測量局所為之鑑定圖與地籍圖或鑑定原圖並不相符
    ，必需在無誤差情形下，其才不再爭執等語，資為抗辯。
三、本件被上訴人主張其所有坐落同段四四之六七地號土地，上訴人於其上建有磚木
    造房屋使用，無權占用如附鑑定圖「Ｅ─Ｆ─８─７─Ｅ」連線範圍面積為六‧
    ○五平方公尺等事實，業據提出地籍圖謄本、土地登記謄本等件為證，復經本院
    及原審法院勘驗現場，本院並囑託內政部土地測量局派員測量屬實，製有勘驗筆
    錄及後附鑑定圖等件在卷可稽，堪信為真實。
四、上訴人雖以前揭情詞置辯，惟查：
    上訴人抗辯本件測量需先測出其所有土地面積七平方公尺足後，再測有無佔
      到被上訴人土地才較公平云云，並無法律上之根據，難以採信。
    查本件嘉義市○○段四四之六七地號等土地之鑑定原圖與嘉義市地政事務所保
      管之地籍圖相符；至於已函送貴院之鑑定圖與地籍圖不完全符合，係因複印時
      影印機所造成之伸縮誤差所致，故鑑定書第四點敘明「本案鑑定圖係依據鑑測
      原圖調製後影印，如有伸縮應以鑑測原圖實測界址為準」，至於將來在執行時
      測量人員確實能實際依據鑑定原圖呈現原址等情，業經內政部土地測量局九十
      年一月十五日九十地測二字第三六八號函，及證人鮑金池到庭證述屬實，自堪
      信為真實，則上訴人抗辯土地測量局所繪製之鑑定圖地籍界線有西移，並與地
      籍圖不符云云，既屬影印機所造成之伸縮誤差，且鑑定書亦明確敘明如有伸縮
      應以鑑測原圖實測界址為準，上訴人上開所辯即無理由，自亦不足採信。
    上訴人占用系爭土地之範圍，經本院囑託內政部土地測量局實施測量，該局為
      求測量精確，首先用精密電子測距經緯儀在系爭土地附近施測圖根點，經計算
      檢核閉合後，作為該測區之控制點，然後依該圖根點為基點，用上列儀器分別
      施測系爭土地當事人指界之位置及附近各界址點，並計算各界址點之坐標值輸
      入電腦，以自動繪圖儀展繪於鑑測原圖上（與地籍圖同比例尺：六百分之一）
      ，然後依據嘉義市地政事務所保管之地籍圖、複丈（分割）圖等謄繪有關土地
      地籍圖經界線，與前項成果核對檢核後，測定於鑑測原圖上作成鑑定圖，而認
      定依該鑑定圖上訴人之建物超越使用在同段四四之六七地號土地範圍內如後附
      鑑定圖「Ｅ─Ｆ─８─７─Ｅ」連線範圍，其面積為六．○五平方公尺，有該
      局八十九年八月十七日八九地測二字第一一五八二號函所附鑑定書及鑑定圖可
      憑。至於原審先前囑託嘉義市地政事務所就上訴人占用系爭土地之範圍即如原
      判決附圖所示Ａ部分面積八平方公尺，有該所複丈成果圖乙份可證，其鑑定結
      果雖與上開土地測量局所測得占用面積六‧○五平方公尺有些微差距，惟因土
      地測量局所採用之測量儀器較為精密，繪圖過程又係經繁複之手續，其測得之
      結果應認較為準確，且兩造對於土地測量局測得占用面積六‧○五平方公尺之
      事實亦不爭執，應可採信。
五、按所有人對於無權占有或侵奪其所有物者，得請求返還之。對於妨害其所有權者
    ，得請求除去之。有妨害其所有權之虞者，得請求防止之，民法第七百六十七條
    定有明文。綜右所述，本件上訴人占有被上訴人所有之系爭土地，既未能舉證證
    明其有合法正當之權源。從而，被上訴人本於物上請求權，請求上訴人將坐落同
    段四四之六七號建地內如後附鑑定圖「Ｅ─Ｆ─８─７─Ｅ」連線範圍面積為六
    ．○五平方公尺磚木造房屋拆除，將土地交還伊，自屬正當，應予准許，原審為
    上訴人敗訴之判決，核無不合，上訴意旨指摘原判決不當，求予廢棄改判，為無
    理由，應予駁回其上訴。又關於鑑定圖所示「Ｅ─Ｆ─８─７─Ｅ」部分面積六
    ‧○五平方公尺，原審囑託嘉義市地政事務所之測量有誤，爰於主文一併諭知更
    正，附此敘明。
六、兩造其餘攻擊防禦方法，於本判決之結果，並無影響，無庸一一論述，併予敘明
    。
七、據上論結，本件上訴為無理由，依民事訴訟法第四百三十六條之一第三項、第四
    百四十九條第一項、第七十八條，判決如主文。
中      華      民      國    九十      年      五      月    十六     日
~B臺灣嘉義地方法院民事第一庭
~B    審判長法官      曾文欣
~B    法      官      黃渙文
~B    法      官      蕭道隆
右為正本係照原本作成。
本判決不得上訴。
中      華      民      國    九十      年      五      月    二十一    日
~B    書  記  官      李銷勳


司法院資訊處製作；財團法人民間司法改革基金會備份。
